臺灣臺北地方法院民事判決
110年度消字第11號
原      告    蕭偉倫  
              張卉蓁  
              曾霈軒  
共      同
訴訟代理人    劉立恩律師
              謝侑均律師
被      告    薩摩亞商幣寶亞太科技有限公司臺灣分公司

兼法定代理人  郭雅寧  
共      同
訴訟代理人    簡榮宗律師
              詹義豪律師
              陳佑羽律師
上列當事人間履行協議等事件，本院於民國110年10月20日言詞
辯論終結，判決如下：
    主      文
被告薩摩亞商幣寶亞太科技有限公司臺灣分公司應分別給付原告
如附表第一、二、三項所示之金額及利息。
原告其餘之訴及假執行之聲請均駁回。
訴訟費用由被告薩摩亞商幣寶亞太科技有限公司臺灣分公司負擔
。
本判決第一項之假執行及免為假執行如附表第四、五、六項所示
。
    事實及理由
壹、程序部分：
一、按關於涉外事件之國際管轄權，涉外民事法律適用法並無明
    文規定，除由我法院行使管轄權有明顯違背當事人公平及程
    序經濟等情事外，原則上應認我法院有管轄權（最高法院10
    5年度台上字第105號判決意旨參照）。法律行為發生債之關
    係者，其成立要件及效力，依當事人意思定其應適用之法律
    ，涉外民事法律適用法第20條第1項定有明文。本件被告外
    國法人薩摩亞商幣寶亞太科技有限公司於臺灣設立之分公司
    （BITPoint Taiwan，下稱被告分公司），為外國公司，屬
    涉外事件。兩造因原告登入被告分公司之BITPoint TAIWAN
    網站申請設立幣寶綜合帳戶進行虛擬貨幣交易，並點選同意
    被告分公司預擬之使用條款所生爭執涉訟，該使用條款「爭
    議解決」約定以我法律為準據法，以本院為第一審管轄法院
    （見本院卷㈠第57頁），且為兩造同意，依前揭說明，我法
    院自有管轄權，且應適用我法律為準據法。
二、又分公司係總公司分設之獨立機構，就其業務範圍內之事項
    涉訟時，有當事人能力，而分公司就為訴訟標的之法律關係
    ，是否有實施訴訟之權能，應以其訴訟事項是否為該分公司
    業務範圍定之，如依原告之主張，屬於該分公司業務範圍內
    之事項者，該分公司即有實施訴訟之權能，而為當事人適格
    。被告分公司為外國法人在臺設立之分公司，有卷附公司基
    本資料查詢單（見本院卷㈠第49頁），具涉外因素。而依被
    告分公司設置平台預擬之使用條款記載，係以分公司名義與
    原告成立使用契約，而原告係依兩造間使用契約之約定為請
    求，被告分公司就本案自有當事人能力及當事人適格。　　
貳、實體部分：
一、原告起訴主張略以：
　㈠被告分公司設虛擬貨幣交易平台，母公司位於日本，提供會
    員匯入新臺幣購買虛擬貨幣或將虛擬貨幣換回法幣提領之服
    務，會員亦可掛單交易虛擬貨幣，並將虛擬貨幣及法幣資產
    存放於平台，平台並會顯示各會員之資產總額，標榜為具高
    度安全性，強調以專款專戶方式分開管理客戶資產與公司營
    運資金。原告申請成為被告分公司會員，線上簽訂使用條款
    ，並將法幣匯入聯邦商業銀行虛擬帳戶以買賣虛擬貨幣。詎
    料，民國108年7月12日上午，幣寶日本聲稱於前日晚間遭駭
    客入侵熱錢包系統，損失金額約35億日圓。被告分公司於12
    日即關閉虛擬貨幣之轉出、轉入服務，會員之虛擬貨幣因而
    凍結於平台。隨後，被告分公司發表聲明表示日本公司將會
    負起所屬責任，原告信以為真，卻於7月22日、23日分別關
    閉法幣之入出金服務、虛擬貨幣之買賣功能，使原告之法幣
    、虛擬貨幣皆凍結於平台迄今，仍未恢復服務。
　㈡被告分公司違反消費者保護法第7條之企業經營者責任，應負
    損害賠償責任。被告聲稱幣寶日本遭駭，尚非不可抗力，自
    不得據使用條款主張免責。被告郭雅寧參與公司決策、執行
    ，發布不實消息、停止交易至今超過一年，侵害原告權利，
    應負公司法第23條第2項之連帶損害賠償責任。
　㈢被告分公司及郭雅寧違反受寄人義務，未對原告據實說明，
    使原告受有損害，應負侵權行為損害賠償責任。被告無法防
    免駭客入侵，幣寶日本遭駭消息發布後，未盡通知及據實說
    明義務，使包括原告在內之眾多用戶未即時移轉資產，受有
    損害。
　㈣原告得終止使用條款、請求關閉帳戶，並返還資產。本件損
    害賠償價額之虛擬資產匯率應以起訴時為計算時點，縱本件
    非屬侵權行為，仍應以起訴時計算虛擬資產之匯率。倘鈞院
    認以系爭系統終止服務時（即108年7月23日）為匯率計算時
    點，被告不僅將獲得極高不法利益、亦對全體會員顯不公平
    。原告爰依民法侵權行為規定、消費者保護法第7條、公司
    法第23條第2項、兩造約定之使用條款，擇一請求被告給付
    如聲明所示，並聲明：㈠被告應連帶各給付原告蕭偉倫10,19
    5,979元及自起訴狀繕本送達翌日起至清償日止，按年息百
    分之五計算之利息。㈡被告應連帶各給付原告張卉蓁12,336,
    734元及自起訴狀繕本送達翌日起至清償日止，按年息百分
    之五計算之利息。㈢被告應連帶各給付原告曾霈軒616,725元
    及自起訴狀繕本送達翌日起至清償日止，按年息百分之五計
    算之利息。㈣第一、二、三項所令給付，其中被告一人如為
    給付，另一被告於該給付範圍內免為給付。㈤原告願供擔保
    ，請准宣告假執行。
二、被告答辯意旨略以：
　㈠108年7月11日深夜，日本站BITPoint Japan發生事故後，被
    告分公司自翌日起即發布說明報告周知客戶，截至今日已發
    布十餘則公告，甚於同年8月2日召開說明會溝通。被告分公
    司係因迫不得已而應BPJ公司之要求暫停本網站部份功能，
    公司交易系統及清算作業均由BITPoint Japan掌控並賴其始
    能完成，事故發生後導致損失，尚有交易帳簿仍未對明前實
    不宜恢復網站服務。被告分公司與BPJ公司正於結算對帳階
    段，亦已向BPJ公司提出損害賠償之要求，為保存客戶資產
    數據完整性與相關調查事證之保全，自無權於與BPJ公司清
    算完成前恣意開通法幣提領服務。
　㈡被告並無侵害原告權利之行為，本案與侵權行為無涉，原告
    請求被告連帶負擔民法第184條、消費者保護法第7條及公司
    法第23條之侵權行為損害賠償責任，應無理由。因系統非被
    告分公司控制，加密貨幣均存放於BPJ之系統，原告並無侵
    權行為之事實存在。而消費者保護法第7條和民法第184條第
    1項，均不包含純粹經濟上損失，原告所受亦應係經濟上損
    失。
　㈢駭客入侵及加密貨幣無法提領並非被告分公司所致，與原告
    所受損害間無相當因果關係。本案無消費者保護法之適用，
    退步言，縱認本案有消費者保護法之適用，然系統之資安維
    護業已符合當時科技或專業水準可合理期待之安全性，並已
    盡防果義務。
　㈣原告主張被告郭雅寧應負擔公司法第23條第2項之連帶損害賠
    償責任，應無理由。郭雅寧執行公司業務並無違反法令，且
    郭雅寧已受不起訴處分，並無刑法上詐欺、背信、侵占等情
    事。郭雅寧並未發佈不實消息，亦未侵害原告權利。本案僅
    係債務不履行，原告所受僅為經濟上損失，郭雅寧亦無任何
    執行業務違反法令之行為，無需依公司法第23條和被告分公
    司連帶賠償原告損害。本案與是否違反民法寄託關係善良管
    理人注意義務無涉，幣寶臺灣並無未據實說明，而致原告無
    法即時移出資產之情。使用條款未有顯失公平之處，於兩造
    間仍具拘束力。原告係於被告暫停服務後始提出終止之意思
    表示，依使用條款於暫停服務後暫不受領終止契約及提現申
    請，使用條款尚未經合法終止。
　㈤退步言，縱認原告之終止使用條款意思表示合法送達，原告
    係於被告分公司暫停服務後始提出終止之意思表示，被告分
    公司自不受約束。原告雖以起訴作為終止契約之意思表示，
    然被告分公司依使用條款於暫停服務後暫不受領終止契約及
    提現申請，當不受其約束。
　㈥原告已陷於給付不能，無法關閉帳戶。系統業經BPJ公司關閉
    權限，而致被告分公司迄今均無法重啟網路服務，事實上被
    告分公司亦不能依照使用條款為關閉帳戶服務之提供。因系
    統權限均為BPJ公司掌握，加密貨幣均存放在BPJ公司處，BP
    J公司關閉系爭系統服務，被告分公司無法開啟、關閉或重
    製日本幣寶公司之伺服器，就相關服務均陷於給付不能，應
    得依民法第225條第1項免除給付義務。因BPJ公司迄今均未
    重啟本件返還加密貨幣為主觀給付不能，且不可歸責予被告
    分公司，被告分公司毋庸關閉帳戶及返還加密貨幣(等值法
    定貨幣)予原告。
　㈦原告等現行享有之加密貨幣數量，難以查證，雖不否認原告
    登入幣寶台灣網站所查詢有關其個人資產狀況之畫面，然被
    告否認原告真實持有之數額。縱認被告負擔應返還加密貨幣
    及法定貨幣之義務(假設語氣，被告否認之)，加密貨幣之匯
    率換算亦應以系爭系統暫停服務之時即108年7月23日為準，
    原告請求之法定貨幣經計算後為蕭偉倫3,081,544.02元、張
    卉蓁2,551,930.4元、曾霈軒297,330.59元。並聲明：原告
    之訴駁回，如受不利判決願供擔保請准宣告假執行。
三、查原告3人於臺灣幣寶網站向被告分公司申請設立帳戶使用
    幣寶系統進行虛擬貨幣交易，並以使用條款為協議內容。嗣
    被告分公司於108年7月23日起無限期停止交易，原告無法取
    回電子錢包內加密貨幣，也無法提領法定貨幣，迄今並未回
    復等情，有使用條款、說明公告、新聞、臺灣幣寶網頁查詢
    畫面等件附卷可稽，且為兩造不爭執，堪信屬實。
四、原告主張以書狀之送達作為終止使用條款之意思表示(見本
    院卷㈡第119頁)，該意思表示已經到達被告，原告自得請求
    被告返還帳戶餘額，雖經被告否認，但依使用條款「帳戶管
    理」第5段之約定：「在任何時間下您都可以與幣寶終結協
    議，關閉您的帳戶，並處理完您未完成的交易」、第8段約
    定：「...協議終止後（包括但不限取消、關閉帳戶），應
    由本公司自行選擇（以您過往提現銀行為優先選擇）一個有
    效的銀行帳戶，以便將其帳戶的任何貨幣餘額存入。銀行帳
    戶應為會員本人持有。比特幣或其他虛擬加密貨幣只能轉換
    成法定貨幣（新臺幣）後可能被轉移到一個有效的銀行帳戶
    。幣寶應於合理期間將剩餘貨幣轉移到會員帳戶（結算法幣
    價格基準以合理期間內本公司所選擇為準）。幣寶將發送給
    您，您在幣寶的帳戶餘額及相關手續費用明細，在您同意負
    責支付該等費用之後，幣寶將會在扣除相關的處理費用後，
    將餘額轉至您的帳戶」（見本院卷㈠第56頁）。可知原告得
    隨時終止系爭協議，關閉帳戶，被告即應結算帳戶資金並返
    還予原告。原告已經為終止之意思表示，意思表示已經到達
    被告，自生合法終止之效力，原告依使用條款之約定，請求
    被告分公司返還系爭帳戶換算成新臺幣之餘額，自屬有據。
    被告雖抗辯原告係於被告分公司暫停服務後始提出終止之意
    思表示，依使用條款於暫停服務後暫不受領終止契約及提現
    申請，使用條款尚未經合法終止云云，惟考其意旨，被告所
    持理由不外認為被告分公司依使用條款可隨時終止服務包括
    終止契約後提現，既經被告分公司暫停，則原告終止契約之
    意思表示當不能拘束被告分公司云云，已明顯悖於前開使用
    條款「帳戶管理」第5段之約定，所辯自不足採。　　　　
五、被告另辯稱本件係因駭客入侵日本幣寶公司網站所致，被告
    無庸負責，原告無法關閉帳戶，系統業經日本公司關閉權限
    ，被告分公司就相關服務均陷於給付不能，應得依民法第22
    5條第1項免除給付義務云云。惟查，使用條款「責任限制」
    之約定乃針對原告於使用條款協議有效期間使用幣寶網路時
    ，被告就網站系統之效能或流暢性、安全性等服務事項為責
    任限制之約定，此與原告得依使用條款「帳戶管理」第5段
    、第8段約定請求終止協議、關閉帳户及返還餘額之權利，
    並無關連，被告以系統效能否定原告之權利，顯係誤會。另
    就使用條款「其他事項」雖再約定「基於不可抗力、法律或
    政策的變化或其他非幣寶所能控制的因素，致幣寶不能履行
    本網站服務時，幣寶亦可隨時停止提供相關的服務」（見本
    院卷㈠第57頁），惟考其意旨，應指被告如有該項約定所載
    之因素，致不能履行時，可隨時停止服務，但並不能解免其
    依使用條款所負返還餘額之義務，況且，原告請求被告返還
    新臺幣餘款部分，因屬金錢為給付標的之債務，乃種類之債
    ，既非特定物，亦不生給付不能之問題，與被告得否使用幣
    寶系統無關，被告又辯稱交易系統均由日本幣寶公司控管，
    無從動用，無法確認云云，則屬被告與日本幣寶公司間之紛
    爭，要不能據此否定原告依使用條款約定得行使之權利，被
    告所辯自非可採。
六、原告得請求被告分公司返還原告帳戶內依匯率計算後之新臺
    幣餘款，已如前述，惟原告主張應依起訴時之匯率計算新臺
    幣金額云云，已經被告否認，查原告設於被告分公司之虛擬
    貨幣帳戶，於108年7月23日因事故發生而暫停轉出、提領之
    功能，暫停帳戶轉出提領功能後，本件虛擬貨幣之兌換匯率
    雖有增長，而使虛擬貨幣之市值暫時增加，惟虛擬貨幣兌換
    匯率之漲跌非客觀確定，以此計算原告既存利益之減少，難
    認有相當因果關係，是原告帳戶內新臺幣餘額之計算，自應
    以系統遭全面暫停服務當日即108年7月23日之收盤幣價為計
    算基準，計算被告應返還之金額，而對被告依此計算所得之
    原告之法幣餘額分別為蕭偉倫3,081,544.02元、張卉蓁2,55
    1,930.4元、曾霈軒297,330.59元，原告於計算上並不爭執(
    見本院卷㈡第153頁)，自以此等金額為被告應返還原告之金
    額(元以下四捨五入)。　　
七、原告並請求被告郭雅寧應與被告分公司負連帶賠償責任云云
    ，已經被告郭雅寧否認，本件被告分公司應依使用條款之約
    定返還原告帳戶內法幣餘額，已如前述，惟契約之當事人為
    原告與被告分公司，被告郭雅寧並非契約當事人，自不負契
    約責任，至原告依侵權行為及公司法第23條第2項規定請求
    被告郭雅寧連帶負責，惟本件事故發生臺灣幣寶係因日本幣
    寶遭駭客入侵，致日本幣寶無法再提供臺灣幣寶服務所致，
    被告分公司及被告郭雅寧並無不法行為，原告雖得依使用條
    款之約定請求幣寶臺灣分公司將虛擬貨幣折算現金後返還，
    惟此僅係債務履行，其他投資人曾對郭雅寧提起告訴，亦經
    臺灣臺北地方檢察署檢察官為不起訴處分，並經臺灣高等法
    院檢察署駁回再議聲請，及經本院裁定駁回交付審判之聲請
    在案(見本院卷㈠第177頁以下），難認郭雅寧有何刑事犯行
    ，此外，亦未見被告分公司、郭雅寧有何背於善良風俗之行
    為，難認有侵權行為存在，原告據以請求郭雅寧連帶賠償，
    自屬無據，此部分請求應予駁回。
八、綜上所述，原告依使用條款之約定請求被告返還系爭帳戶餘
    額及法定遲延利息如聲明所示，僅主文第一項所示範圍內，
    為有理由，應予准許，逾此範圍之請求，則屬無據，應予駁
    回。至原告其餘請求，即毋庸再予審究，附此敘明。
九、本判決主文第1項，原告陳明願供擔保請求宣告假執行，核
    無不合，茲酌定相當擔保金額准許假執行及免為假執行。
十、本件事證已臻明確，兩造其餘攻防方法及所提證據，經本院
    斟酌後，認均不足以影響本判決之結果，爰不逐一論駁，併
    此敘明。　
據上論結，本件原告之訴為一部有理由，一部無理由，依民事訴
訟法第79條，判決如主文。
中　　華　　民　　國　　110 　年　　11　　月　　4 　　日
                  民事第四庭法　官 陳正昇
以上正本係照原本作成。
如對本判決上訴，須於判決送達後20日內向本院提出上訴狀。如
委任律師提起上訴者，應一併繳納上訴審裁判費。
中　　華　　民　　國　　110 　年　　11　　月　　4 　　日
                            書記官 廖宣惟
　　　　　　　　　
附表：
一、被告薩摩亞商幣寶亞太科技有限公司臺灣分公司應給付原告
    蕭偉倫新臺幣3,081,544元，及自民國110年3月6日起至清償
    日止，按年息百分之五計算之利息。
二、被告薩摩亞商幣寶亞太科技有限公司臺灣分公司應給付原告
    張卉蓁新臺幣2,551,930元，及自民國110年3月6日起至清償
    日止，按年息百分之五計算之利息。
三、被告薩摩亞商幣寶亞太科技有限公司臺灣分公司應給付原告
    曾霈軒新臺幣297,331元，及自民國110年3月6日起至清償日
    止，按年息百分之五計算之利息。
四、第一項於原告蕭偉倫以新臺幣100萬元為被告薩摩亞商幣寶
    亞太科技有限公司臺灣分公司供擔保後，得假執行。但被告
    薩摩亞商幣寶亞太科技有限公司臺灣分公司如以新臺幣3,08
    1,544元，為原告預供擔保，得免為假執行。
五、第二項於原告張卉蓁以新臺幣85萬元為被告薩摩亞商幣寶亞
    太科技有限公司臺灣分公司供擔保後，得假執行。但被告薩
    摩亞商幣寶亞太科技有限公司臺灣分公司如以新臺幣2,551,
    930元，為原告預供擔保，得免為假執行。
六、第三項得假執行。但被告薩摩亞商幣寶亞太科技有限公司臺
    灣分公司如以新臺幣297,331元，為原告曾霈軒預供擔保，
    得免為假執行。